臺灣高等法院刑事判決　　　　　　　　　　　　　九十一年度上易字第一五八號
　　上　訴　人　臺灣士林地方法院檢察署檢察官
　　被　　　告　乙○○
右上訴人因被告竊盜案件，不服臺灣士林地方法院，八十九年度易字第一○一三號，
中華民國九十一年三月七日第一審判決（起訴案號：臺灣士林地方法院檢察署八十九
年度偵字第三四七八號）提起上訴，本院判決如左：
    主  文
原判決撤銷。
乙○○共同連續帶兇器於夜間侵入有人居住之建築物竊盜，累犯，處有期徒刑壹年
陸月。
扣案如附表一、二、三所示之物均沒收。
    事  實
一、乙○○曾於民國（下同）八十五年間因違犯麻醉藥品管理條例，經台灣板橋地方
    法院判處有期徒刑四月，於八十五年六月十九日易科罰金執行完畢，猶不知悔改
    ，復基於共同意圖為自己不法所有之概括犯意，或與陳川雨（另結）、或與陳文
    學、蔡晏菖（均另已由台灣台北地方法院判決）、或與丙○○（另結）而為下列
    之行為：
（一）乙○○與陳川雨，於八十九年三月二十六日由陳川雨以女友之姐張淑真之名義
      ，至台北縣蘆洲市○○○路五十號之「松旺汽車公司」租用車牌號碼七Ｆ－三
      ○二六號自用小貨車為犯罪工具。於八十九年三月二十八日凌晨許，由乙○○
      駕駛上開小貨車，二人攜帶陳川雨所有如附表一所示之手電筒二支、及客觀上
      足以傷害人身之兇器電纜剪二把，自台北市○○區○○街粉寮街口的三美實業
      廠辦大樓工地前鐵籬小門，侵入無人住居之工地內，由陳川雨剪下電纜線，二
      人合力將價值約新台幣（下同）六十萬元，為三美實業廠所有之電纜線搬運至
      小貨車上，得手後正欲離去之際，為工地對面大樓管理人員池明賞發現報警查
      獲陳川雨，乙○○趁隙逃逸，並在前開小貨車上扣有電纜線一批、電纜剪二把
      、手電筒二支。
（二）乙○○與陳文學、蔡晏菖於八十九年六月十九日晚間十時許，由蔡晏菖提供新
      台幣二千四百元，指示陳文學至台北縣蘆洲市○○路與重陽橋下吉利汽車商行
      租得ＤＫ－二六０九號自用小貨車，供作行竊及載運贓物工具，再由陳文學於
      六月二十日凌晨零時許，駕駛前開車輛搭載蔡晏菖及蔡晏菖所攜帶如附表二所
      示之行竊工具一批（其中電纜剪、美工刀、鐵鎚、板手、魚尾鉗、割刀等物品
      為客觀上可傷害人之生命、身體，為兇器，其餘工具非兇器），前往台北市中
      山區基河二期國宅工地竊取工地電纜線。到工地後，陳文學將上開自用小貨車
      停放在工地旁台北市○○○路一九六號福德爺宮前等候載運贓物，蔡晏菖則持
      行竊如附表二所示現場查獲之行竊工具與自行前往之乙○○，由距大門約一、
      二百公尺之圍籬破洞進入基河國宅工地Ｂ區地下一樓，以噴燈切燒開已裝配有
      電纜線之塑膠管八條，惟於欲抽取塑膠管內價值約十四萬元之直徑二百平方、
      七百二十公尺長之電力幹線之際（該電線係屬台邦電器有限公司承包自農福股
      份有限公司之水電工程施作項目中，尚未完成驗收，所有權仍屬台邦電器有限
      公司），為台邦電器有限公司（下稱台邦公司）工地主任邱智人發覺報警，為
      警先在福德爺宮前查獲陳文學，並自車上起出行竊用工具鐵鎚一支、扳手二支
      、魚尾鉗二支、割刀一支、美工刀二支、拉線馬達控制器一個、電纜剪四支，
      再循線至前開工地Ｂ區地下一樓，查獲正在行竊但尚未得手之蔡晏菖、乙○○
      ，並於行竊現場再扣得電纜剪二支、噴燈二組、防電手套二付、美工刀一支、
      手電筒一支、瓦斯罐二支。
（三）乙○○與丙○○於八十九年九月二十八日晚間十時三十分許，駕駛向不知情之
      友人高俊男借得之二Ｇ－三七七六號自小貨車至台北市○○路臨一三○號國宅
      地下二樓工地，該處有工地設有晚上供工讀生休息使用，為有人居住之管理室
      ，侵入該處工地並以自備之鐵剪剪下之甲○○○企業有限公司（下稱捷電公司
      ）工地之電纜線一千八百公尺（價值約新台幣三十七萬八千元），並搬運至上
      開自小貨車上，當場為捷電公司董事長特別助理張新豫發覺報警，並於上開自
      小客車上扣得所竊得之電纜線及鐵剪一支。
二、案經臺北市政府警察局內湖分局移送臺灣士林地方法院檢察署檢察官聲請簡易判
    決處刑經原審內湖簡易庭認不得以簡易判決處刑，改由原審依通常程序審理及臺
    灣士林地方法院檢察署檢察官移送原審及本院併辦（併案審理案號：臺灣士林地
    方法院檢察署八十九年度偵字第一二四五七號、九十一年度偵字第三二五八號）
    。
    理  由
一、訊據被告乙○○坦承事實（一）竊盜犯行，經核與共犯陳川雨於警訊及偵查中所
    述竊取電纜線之情相符（偵卷第三四七八號卷第五頁反面至第六頁反面、第二十
    二頁反面至第二十三頁），並經被害人吳逸樵於警訊中及原審證述：伊工地之電
    纜線失竊，被告等所搬運在車上之電纜線，尚有伊公司之標籤，損失約值六十萬
    元，被告等將電纜線剪成小段，以利搬運，伊領回後，已無法使用等語（同上偵
    卷第八頁正、反面及原審卷(一)第一一九頁至第一二一頁），又當時發現該工地有
    人行竊之證人池明賞於警訊及原審審理時結證稱：伊在華固建設工地擔任管理員
    ，於八十九年三月二十八日清晨四時，發現對面之三美實業廠辦大樓鐵籬笆外，
    停放一台自小貨車，後車櫃上站有兩個人從鐵籬笆內陸續拿出很多電纜線，放在
    車上，他們看到伊以後，跑進去工地裡面躲起來，於是伊報案，警察到時只有抓
    到一名等語明確（同上偵卷第八頁正、反面及原審卷(一)第九十一頁），此外另有
    被害人立具之贓物認領保管收據、松旺汽車公司函覆汽車出租合約一紙在卷及附
    表一所示扣案行竊工具可資佐證（同上偵卷第十二頁至第十頁、第十七頁），被
    告此部分竊盜犯行堪予認定。
二、訊之被告乙○○亦坦承事實(二)之竊盜犯行，共犯蔡晏菖於警訊及另案審理中亦承
    認有交付二千四百元指示陳文學租車、八十九年六月二十日凌晨零時許由陳文學
    駕駛租用車輛載至基河二期國宅工地，及由圍籬破洞進入工地Ｂ區地下一樓之事
    實，且共犯陳文學、蔡晏菖如何分工竊取工地電線之事實（偵字第一二四五七號
    卷第二十頁至第二十一頁及台灣台北地方法院八十九年度易字第二○○九號卷八
    十九年十二月十九日審判筆錄、及本院九十年度上易字第六三六號卷九十年三月
    十四日審判筆錄），業據共犯陳文學於警訊時供述蔡晏菖拿二千四百元給伊租用
    自用小貨車，並以五千元代價叫伊駕駛租得之自用小貨車載運犯案工具及贓物電
    線，到達工地時工具由蔡晏菖拿到地下一樓，並由蔡晏菖燒剪電線等語綦詳（偵
    字第一二四五七號卷第十八頁正、反面）。證人邱智人即台邦公司工地主任於該
    案審理時到庭證述因工地電線自八十九年三月份起陸續被偷，警方於八十九年六
    月二十日經伊通知至工地埋伏，因而於國宅Ｂ區地下停車場查獲陳文學、蔡晏昌
    等人（同上偵卷第二十四頁），足見被告確有與共犯陳文學、蔡晏菖竊取工地電
    線，又證人邱智人即台邦公司工地主任於該案審理時到庭證述因工地電線自八十
    九年三月份起陸續被偷，六月十九日晚上發現有小貨車停在廟旁，停得非常隱密
    ，覺得有竊賊就通知派出所人員，警員未到時伊看了三個小時，乙○○是一點多
    坐計程車到那裡，從離大門有一、二百公尺的圍籬走進去，直接往地下室走，地
    下室不是很明顯，要經過景觀打開安全門才能下去，因為警網未到達，所以不敢
    下去，等警網到時，陳文學移動車子後，才由伊與一組警網去攔截小貨車，公司
    另一位許先生與另一組警網去地下室，後伊到地下室時發現煙很大，在地下室作
    業大概半小時後煙就沒了等語（見台灣台北地方法院八十九年十一月七日訊問筆
    錄）；及證人許秀華即承包該工地水電工程之小包亦證述伊跟警員進地下室，看
    到有人正站在管子上破壞管子抽電線，即是蔡晏菖，另一人站在工作梯底下等，
    管子有冒煙，是燃燒的煙，不是空氣流動的味道，是塑膠管燃燒的味道等詞（見
    台灣台北地方法院八十九年十一月二十八日訊問筆錄）。則依上開二證人之證詞
    可知，證人邱智人於警網到達前在現場守候三個小時，若依蔡晏菖所述，廖仔指
    示伊做的工作僅為抽取已割開之塑膠管內電線，則蔡晏菖應該於三個小時內已開
    始抽取電線，不可能尚未抽取電線即被查獲，足見被告蔡晏菖在地下室所做之工
    作應不僅只是抽取電線而已。況若依蔡晏菖所述至地下室時塑膠管已割開，至遲
    半小時後地下室應無煙及塑膠管燃燒的味道，惟證人等至地下室時卻仍發現煙很
    大，有塑膠管燃燒的味道，且塑膠管正在冒煙，益徵塑膠管應係蔡晏菖燃燒、割
    開無疑。又依被告及蔡晏菖所述廖仔告知伊要去載人，卻於三個小時均未回到工
    地，而被告及蔡晏菖於自警訊至審理終結始終無法提出廖仔之真實姓名、住址等
    資料，則被告等所稱有廖仔此人，受廖仔聘僱已非無疑，故無法證明確有廖仔此
    人聘僱工作之事實，縱如被告等所述有廖仔此人，被告等於深夜非通常工作時間
    ，陳文學駕駛載運用之車輛未循大門正常進入工地，反而停放在廟旁隱密處，蔡
    晏菖再由大門旁圍籬洞進入工地內，且依前開證人邱智人證述乙○○是一點多坐
    計程車到那裡，從離大門有一、二百公尺的圍籬走進去，直接往地下室走，地下
    室不是很明顯，要經過景觀打開安全門才能下去等語可知，乙○○於深夜非通常
    工作時間，未循大門進入工地，且第一次替廖仔工作，卻可自行到達位處不明顯
    之地下室，乙○○對竊盜之事亦應知悉，被告等人亦顯有竊盜之犯意。此外，復
    有現場照片二張、附表二作案工具一批扣案、贓物認領保管收據一紙、車籍作業
    系統查詢認可資料表附卷可資佐證。被告此部分犯行洵堪認定。
三、至被告於八十九年九月二十八日晚間十時三十分許，與共犯丙○○一同在台北市
    ○○路一三○號工地，竊取甲○○○企業有限公司（下稱捷電公司）工地之電纜
    線之事實，業據被告乙○○於原審時自承：伊承認有與丙○○一起在士林區○○
    路林一三○號偷電纜線，丙○○去伊家載伊，工具亦是丙○○的（原審卷(二)第七
    十一頁至第七十二頁），於本院亦陳丙○○來伊家說電線數量很多，要伊一起搬
    。到現場，丙○○一人提二綑到車上後就說要逛夜市，回來走到樓梯即被查獲等
    語（本院九十一年五月十日訊問筆錄），核與被害人張新豫於警訊中之指訴：伊
    於八十九年九月二十八日晚間八時到達工地時，發現電線已被剪斷，於九點二十
    分時發現地下二樓另一處，有電纜線散落一地，同時聽到樓梯間有人在奔跑，伊
    與工讀生等人立即四處尋找，於靠近大南路的樓梯間抓到乙○○及丙○○，而停
    在大南路的二Ｇ－三七七六號自小貨車上有二捆電纜線，他們都承認是他們偷的
    （偵字第九三三五號卷第十七頁反面），於原審證稱：基隆路臨一三○號國宅設
    有一管理室，白天當工務所，晚上供工讀生休息使用，電纜係在地下二樓被偷（
    原審卷(一)第一五三頁至第一五四頁）等情相符，足見被告所稱該等電纜線乃由丙
    ○○一人先前往發現，因電纜線太多，丙○○一人無法搬動，遂駕車至被告家請
    被告一同前往先逛士林夜市，再共同搬取等語尚屬可信，至共犯丙○○一再聲稱
    ，電纜線早已捆好，渠等僅係臨時起意將之搬上車等語顯係避重就輕之詞，此外
    復有贓物認領保管收據及扣得鐵剪乙支可稽（同上偵卷第二十一頁、第六十五頁
     ），被告右揭事實（三）之犯罪行為，至堪認定。
四、按電纜剪、美工刀、鐵鎚、板手、魚尾鉗、割刀、鐵剪，客觀上均足以危害他人
    生命、身體安全，係屬兇器。被告於八十九年三月二十六日與陳川雨攜帶電纜剪
    二把竊取電線，係犯刑法第三百二十一條第一項第三款之攜帶兇器竊盜罪；被告
    於八十九年六月十九日持鐵鎚一支、扳手二支、電纜剪六支、美工刀三支、魚尾
    鉗二支、割刀一支竊取電線尚未得手即被查獲，所為係犯刑法第三百二十一條第
    二項、第一項第三款、第四款結夥三人以上、攜帶兇器竊盜未遂罪；被告於八十
    九年九月二十八日晚間十時三十分許，與丙○○持鐵剪一支竊取電纜線，侵入基
    隆路臨一三○號地下室，該處並設有管理室，而地下室為該建築物之一部分，與
    該建築物有密切不可分之關係，為有人居住之建築物故被告此部分所為係犯刑法
    第三百二十一條第一項第三款、第一款之攜帶兇器、夜間侵入有人居住之建築物
    竊盜罪，被告與陳川雨就八十九年三月二十六日之竊盜犯行、被告與蔡晏菖、陳
    文學就八十九年六月十九日之竊盜犯行及被告與丙○○就八十九年九月二十八日
    之竊盜犯行，分別有竊盜之犯意聯絡，且有行為之分擔，均為共同正犯。被告所
    犯上開三罪，時間緊接，觸犯基本構成要件相同之罪名，顯係基於概括之犯意，
    應依刑法第五十六條規定，從重論以業已既遂之刑法第三百二十一條第一項第三
    款、第一款之攜帶兇器於夜間侵入有人居住之建築物竊盜罪，並加重其刑。檢察
    官移送併案即事實（二）、（三）部分（台灣士林地方法院檢察署八十九年度偵
    字第一二四五七號、九十一年度偵字第三二五八號），雖未經起訴，惟與公訴人
    起訴部分有連續犯裁判上一罪之關係，應併予審理。末查，被告曾於民國八十五
    年間因違犯麻醉藥品管理條例，經台灣板橋地方法院判處有期徒刑四月，於八十
    五年六月十九日易科罰金執行完畢，有台灣高等法院被告全國前案紀錄表及台灣
   士林地方法院檢察署刑案資料查註紀錄表各一份在卷可稽，其於有期徒刑執行完
    畢後，五年以內再犯有期徒刑以上本案之罪，為累犯，應依刑法第四十七條規定
    ，加重其刑並依法遞加之。
五、原審據以論罪科刑，固非無見。惟查：(一)被告尚有事實（三）部分之犯行，應為
    刑法第三百二十一條第一項第一款、第三款之攜帶兇器夜間侵入有人居住之建築
    物竊盜罪，原審未予詳查，遽認被告此部份行為僅構成刑法第三百四十九條第二
    項之搬運贓物罪，而認此部分犯行與起訴之竊盜罪無裁判上一罪之關係，尚有誤
    會。(二)被告乙○○於八十九年三月二十六日與陳川雨攜帶電纜剪二把竊取電線，
    被告與陳川雨有竊盜之犯意聯絡，且有行為之分擔，為共同正犯，原判決於理由
    內，未予敘明，顯有疏漏。(三)被告乙○○與蔡晏菖、陳文學於八十九年六月十九
    日遭查獲時，有扣得電話筒二支係為警查獲時，為警先在福德爺宮前查獲共犯陳
    文學，自車上所起出扣得之物，且與犯罪關聯性而言，尚乏證據證明為被告犯竊
    盜罪所用之物，原審遽以宣告沒收，亦有未洽。檢察官上訴意旨以被告尚有事實
    （三）之犯行，原審未論以連續犯尚有未當等語提起上訴，為有理由，自應由本
    院撤銷並予以改判。爰審酌被告之素行不佳、年輕力壯不思循正常途徑謀取錢財
    ，攜帶兇器竊盜對社會治安危害甚大，經警查獲後仍不思悔悟再次竊盜，暨參酌
    被告等犯罪動機、目的、被害人所受損害、犯罪後坦承犯行之態度，量處如主文
    第二項所示之刑，以示儆懲。扣案如附表一所示之竊盜工具，被告供稱係共犯陳
    川雨所有、附表二所示之竊盜工具，被告陳稱為共犯陳文學、蔡晏菖等人所有、
    附表三所示之竊盜工具，被告供稱係共犯丙○○所有，均為供犯罪所用，應依刑
    法第三十八條第一項第二款宣告沒收。至扣案之電話筒二支，係為警查獲時，為
    警先在福德爺宮前查獲共犯陳文學，自車上所起出之扣得之物，因與犯竊盜罪並
    無關連性，爰不予宣告沒收，附此敘明。
六、以下移送原審併辦案件，本院認亦無從併予審理，說明如下：
（一）台灣板橋地方法院檢察署九十年度偵字第六九七二號竊盜等案：指被告於九十
      年三月二十一日在台北縣蘆洲市竊取Ｗ二－六一三八號自用小客車，又於九十
      年四月一日在台北縣新莊市○○路竊取二Ｊ－四七五五號自用小客車等情，然
      查此二案之行為時間，距離本件判決有罪之竊盜犯行，均在九個月以上，顯然
      時間並非緊接，且前開有罪部分，被告係共同以兇器竊取電纜，而此二併案，
      係指被告徒手竊取車輛，犯罪手法並不相同，難認為有連續犯裁判上一罪之關
      係，自無從併予審理。
（二）台灣板橋地方法院檢察署九十年度偵字第七三二六號竊盜案：指被告於八十九
      年九月二十二日晚間十時許，在台北縣蘆洲市與陳川雨共同竊取自用小客貨車
      一輛一情，訊據被告否認竊取該車，經查，陳川雨駕駛該車於八十九年九月二
      十六日上午十時四十分許，在台北市○○路三十三號前，為警方查獲，該車經
      採指紋鑑驗，發現有被告之指紋，惟陳川雨於警訊時供稱該車係被告所交付，
      被告於警方查獲前乘坐於該車等語，則被告既因乘坐過該車，其上自留有其之
      指紋，是不能以該指紋逕認被告竊取該車。陳川雨於警訊中另陳稱：被告告知
      伊該車係竊來的，被告見警方追捕而逃逸云云，然陳川雨所述是否實在，其是
      否推卸自己之犯行，均容有可疑，縱被告曾交付該車予陳川雨，惟被告取得該
      車之持有，原因多端，或係被告所竊，或係其所向竊車之人購得或向竊車之人
      所借得等等，無法確定，自不能以陳川雨之陳述認定被告竊取該車，此部分亦
      難認為有連續犯裁判上一罪之關係，無從併予審理。
據上論斷，應依刑事訴訟法第三百六十九條第一項前段、第三百六十四條、第二百九
十九條第一項前段，刑法第二十八條、第五十六條、第三百二十一條第一項第一款第
三款、第四十七條、第三十八條第一項第二款，判決如主文。
本案經檢察官呂光華到庭執行職務。
中      華      民      國    九十一    年      六      月     十二     日
                              臺灣高等法院刑事第十九庭
                                  審判長法  官  許  國  宏
                                        法  官  林  勤  純
                                        法  官  洪  光  燦
右正本證明與原本無異。
不得上訴。
                                        書記官  陳  玉  嬋
中      華      民      國    九十一    年      六      月     十二     日
附錄：本案論罪科刑法條全文
刑法第三百二十一條
犯竊盜罪而有左列情形之一者，處六月以上五年以下有期徒刑：
一、於夜間侵入住宅或有人居住之建築物、船艦或隱匿其內而犯之者。
二、毀越門扇、牆垣或其他安全設備而犯之者。
三、攜帶兇器而犯之者。
四、結夥三人以上而犯之者。
五、乘火災、水災或其他災害之際而犯之者。
六、在車站或埠頭而犯之者。
前項之未遂犯罰之。
附表一：
一、電纜剪二支。
二、手電筒二支。
